臺灣臺南地方法院新市簡易庭民事判決
111年度新簡字471號
原      告  林麗玉  
            毛起南  
            毛起愉  
            毛起銘  
            毛淑美  
共      同
訴訟代理人  蔡東泉律師                      
被      告  周逸凡  
訴訟代理人  周凡凡  
被      告  吳素珍  
            劉吳月蕊
上  一  人
訴訟代理人  郭劉秀慧
上列當事人間請求拆屋還地事件，本院於民國111年10月14日言
詞辯論終結，判決如下：
    主  文
被告周逸凡應將坐落臺南市○○區○○段○○○地號土地如附圖所示編
號C部分（面積二點一八平方公尺）之地上物拆除，並將該部分
土地恢復原狀返還予原告。
被告吳素珍應將坐落臺南市○○區○○段○○○地號土地如附圖所示編
號B部分（面積零點八六平方公尺）之地上物拆除，並將該部分
土地恢復原狀返還予原告。
被告劉吳月蕊應將坐落臺南市○○區○○段○○○地號土地如附圖所示
編號A部分（面積零點零四平方公尺）、編號A1部分（面積零點
零五平方公尺）之地上物拆除，並將該部分土地恢復原狀返還予
原告。
訴訟費用由被告負擔。
本判決得假執行。
    理  由
壹、程序方面
一、按當事人死亡者，訴訟程序在有繼承人、遺產管理人或其他
    依法令應續行訴訟之人承受其訴訟以前當然停止；民事訴訟
    法第168條之規定，於有訴訟代理人時不適用之；前條所定
    之承受訴訟人，於得為承受時，應即為承受之聲明，民事訴
    訟法第168條、第173條、第175條第1項分別定有明文。經查
    ，毛純榮在訴訟繫屬中，於民國111年2月3日死亡，由毛純
    榮之配偶林麗玉及子女毛起南、毛起愉、毛起銘、毛淑美繼
    承其坐落臺南市○○區○○段000地號土地（下稱系爭土地），
    並具狀聲明承受訴訟，有民事承受訴訟聲請狀、繼承系統表
    、毛純榮之除戶謄本及原告之戶籍謄本附卷可憑（見新司簡
    調卷第81至83頁、第87頁至99頁），揆諸前揭規定，應予准
    許。
二、按訴狀送達後，原告不得將原訴變更或追加他訴，但請求之
    基礎事實同一者，不在此限；不變更訴訟標的，而補充或更
    正事實上或法律上之陳述者，非為訴之變更或追加，民事訴
    訟法第255條第1項第2款、第256條分別定有明文，此該規定
    依同法第436條第2項之規定，於簡易訴訟程序仍適用之。查
    本件原告起訴時原聲明為：「被告周逸凡應將坐落系爭土地
    上如（起訴書）附圖編號A所示部分面積1平方公尺（以地政
    機關實測面積為準）之地上物拆除，將土地恢復原狀交還原
    告」（見新司簡調卷第13頁），於訴狀送達被告後，於民國
    111年1月27日以民事追加聲請狀變更聲明為：「被告周逸凡
    、吳素珍、劉吳月蕊應將坐落系爭土地上如（追加聲請狀）
    附圖一編號A、B、C所示部分均為面積1平方公尺（以地政機
    關實測面積為準）之地上物拆除，將土地恢復原狀交還原告
    」等語（見新司簡調卷第35頁），嗣原告依臺南市永康地政
    事務所111年5月16日所測量字第0000000082號函所附之土地
    複丈成果圖（下稱系爭複丈成果圖）之測量結果，變更聲明
    為：「被告周逸凡、吳素珍、劉吳月蕊應將坐落系爭土地上
    如系爭複丈成果圖編號A、A1、B、C所示面積部分之地上物
    拆除，將土地恢復原狀交還原告」等情（見新簡卷第19頁）
    。核原告上開所為，就追加吳素珍、劉吳月蕊為被告部分，
    與原起訴聲明之基礎事實均同一，訴訟資料及證據亦均共通
    ，揆諸前開規定，其訴之追加變更為合法，應予准許。至原
    告更正請求拆除地上物、返還土地部分，僅為特定地上物及
    土地之面積、位置，乃係補充事實上之陳述，非為訴之變更
    ，依前開規定，程序上亦應予准許。
三、被告周逸凡、吳素珍均未於言詞辯論期日到場，核無民事訴
    訟法第386條所列各款情形，爰依原告之聲請，由其一造辯
    論而為判決。　　　
貳、實體方面　　
一、原告主張：系爭土地為原告所共有，詎被告均未經系爭土地
    之所有權人同意，亦無任何合法權源，被告周逸凡竟以所有
    之門牌號碼臺南市○○區○○路000號房屋占用系爭土地；又被
    告吳素珍以所有之門牌號碼臺南市○○區○○路000巷0號房屋後
    方鐵皮屋及圍牆占用系爭土地；另被告劉吳月蕊亦以所有之
    門牌號碼臺南市○○區○○路000巷0號房屋後方鐵皮屋及圍牆占
    用系爭土地。為此，爰依民法第767條第1項之規定，提起本
    件訴訟等語。並聲明：如主文第1項至第3項所示。
二、被告方面：
　㈠被告劉吳月蕊則以：對於系爭複丈成果圖測量結果沒有意見
    等語置辯。
　㈡被告周逸凡、吳素珍未於言詞辯論期日到場，惟其等於本院
    調解時均稱：同意系爭系爭複丈成果圖之測量結果等語置辯
    。
三、得心證理由：
　㈠原告主張其等為系爭土地之所有權人，業據其提出系爭土地
    之土地登記謄本、現場照片、繼承系統表、毛純榮之除戶謄
    本及原告戶籍謄本為證（見新司簡調卷第23頁、第27頁、第
    47頁、第81至83頁、第87頁至99頁）；又被告所有之上開地
    上物無權占用系爭土地部分，經本院囑託臺南市永康地政事
    務所指派測量員於111年4月27日履勘現場，確認原告主張系
    爭土地遭被告周逸凡占用部分為如附圖編號C部分（面積2.1
    8平方公尺）所示之位置，遭被告吳素珍占用部分為如附圖
    編號B部分（面積0.86平方公尺）所示之位置，遭被告劉吳
    月蕊占用部分則為如附圖編號A部分（面積0.04平方公尺）
    、編號A1部分（面積0.05平方公尺）所示之位置，有本院勘
    驗筆錄、現場照片、臺南市永康地政事務所111年5月16日所
    測量字第0000000082號函及所附之系爭土地複丈成果圖在卷
    可稽（見新司簡調卷第119頁至第127頁、第131頁至第133頁
    ），且均為被告所不爭執（見新司簡調卷第161頁；新簡卷
    第46頁），足認系爭土地確有遭被告所有之上開房屋無權占
    用之事實。
　㈡按所有人對於無權占有或侵奪其所有物者，得請求返還之。
    對於妨害其所有權者，得請求除去之。民法第767條第1項前
    段、中段定有明文。另按以無權占有為原因，請求返還所有
    物之訴，被告對原告就其物有所有權存在之事實無爭執，而
    僅以非無權占有為抗辯者，原告於被告無權占有之事實，無
    舉證責任。被告應就其取得占有，係有正當權源之事實證明
    之，如不能證明，則應認原告之請求為有理由（最高法院72
    年度台上字第1552號判決意旨參照）。查本件原告為系爭土
    地之所有權人，業經認定如前，而被告周逸凡為如附圖編號
    C部分所示地上物之所有權人、被告吳素珍則為如附圖編號B
    部分所示地上物之所有權人、被告劉吳月蕊另為如附圖編號
    A、A1部分所示地上物之所有權人，有建物登記謄本、臺南
    市政府財政稅務局新化分局111年2月16日南市財新字第1113
    003219號函所附之房屋稅籍證明書在卷可稽（見新司簡調卷
    第55頁至第57頁、第61頁至第63頁），則本件被告等人就如
    附圖編號A、A1、B、C所示之地上物既均無合法占用系爭土
    地之權源，可認該等地上物侵害原告就系爭土地所有權之行
    使，是原告本於其等為系爭土地之所有權人地位，自得請求
    被告周逸凡拆除如附圖編號C所示之地上物、被告吳素珍拆
    除如附圖編號B所示之地上物、被告劉吳月蕊拆除如附圖編
    號A、A1所示之地上物，並將該部分土地恢復原狀返還予原
    告，自屬有據。
四、綜上所述，原告依民法第767條第1項之規定，請求被告周逸
    凡拆除如附圖編號C所示之地上物、被告吳素珍拆除如附圖
    編號B所示之地上物、被告劉吳月蕊拆除如附圖編號A、A1所
    示之地上物，並將該部分土地恢復原狀返還予原告，為有理
    由，應予准許。
五、本件係依民事訴訟法第427條第1項規定適用簡易訴訟程序所
    為被告敗訴之判決，依同法第389條第1項第3款規定，應依
    職權宣告假執行。
六、訴訟費用負擔之依據：民事訴訟法第78條。
中　　華　　民　　國　　111 　年　　11   　 月　 　4 　 
　日
　　　　　　　　　新市簡易庭     法       官   施志遠
以上正本係照原本作成。
如不服本判決，應於判決送達後20日內，向本院提出上訴狀並表
明上訴理由（須附繕本）。如委任律師提起上訴者，應一併繳納
上訴審裁判費。
中　　華　　民　　國　　111 　年　　11　 月　 　4 　  日
             　                                             書 記 官   黃心瑋
             　                                          
附圖：臺南市永康地政事務所111年5月16日所測量字第00000000
　　　82號函所附之土地複丈成果圖。